臺灣高等法院刑事裁定
109年度抗字第1582號
抗  告  人
即  受刑人  莊明翰


上列抗告人即受刑人因聲請撤銷緩刑案件，不服臺灣新北地方法
院中華民國109年8月27日裁定(109年度撤緩字第240號裁定)，提
起抗告，本院裁定如下：
    主  文
抗告駁回。
    理  由
一、原裁定意旨略以：抗告人即受刑人(下稱抗告人)莊明翰因販
    賣第二級毒品未遂案件，經原審法院以107年度訴字第1222
    號判決處有期徒刑1年10月，緩刑5年，緩刑期間付保護管束
    ，並應向公庫支付新臺幣(下同)15萬元，及應接受10小時之
    法治教育課程，並於民國108年3月26日確定在案。惟受刑人
    於緩刑期內即109年2月7日23時許再犯施用第二級毒品罪，
    經原審法院於同年6月30日以109年度簡字第3353號判處有期
    徒刑2月，如易科罰金，以1千元折算1日，並於同年7月31日
    確定。經核受刑人先後所為販賣第二級毒品、施用第二級毒
    品犯行，均屬性質相近之毒品相關犯罪，且受刑人嗣於緩刑
    期內即109年2月7日23時許所犯施用第二級毒品罪，係於前
    案為警查獲販賣第二級毒品犯行之時，經採尿送驗結果有毒
    品安非他命類陽性反應，始循線查獲，此間依原審107年度
    毒聲字第611號裁定送觀察勒戒，認無繼續施用毒品之傾向
    ，乃於108年4月8日釋放出所，並由檢察官為不起訴處分確
    定之後所犯等情，有上述裁判書及本院被告前案紀錄表在卷
    可按。詎其猶不知潔身自愛，竟於短短不到1年之期間內再
    次沾染施用毒品之惡習，顯見其始終未脫離原有易於接觸毒
    品之不良環境，實難有誠心悔悟之心，足認原宣告之緩刑難
    收其預期效果，而有執行刑罰之必要，本件聲請核與刑法第
    75之1條第1項第2款之規定相符，爰依法撤銷其緩刑之宣告
    等語。
二、抗告意旨略以：抗告人對於原審裁定予以尊重，亦甚感懊悔
    、檢討改過。抗告人因從105年5月間罹患疾病持續就診，影
    響個性較為自卑、自閉，造成朋友比較少，又不會拒絕朋友
    。抗告人前經執行觀察、勒戒，期間都非常遵守規定，之後
    也定期準時向觀護人報到、驗尿，懇請再予給一次自新機會
    ，將衷心悔改、決心不會再犯，爰提起抗告，請撤銷原審裁
    定云云。
三、按「受緩刑之宣告而有下列情形之一，足認原宣告之緩刑難
    收其預期效果，而有執行刑罰之必要者，得撤銷其宣告：一
    、緩刑前因故意犯他罪，而在緩刑期內受得易科罰金之有期
    徒刑、拘役或罰金之宣告確定者。二、緩刑期內因故意犯他
    罪，而在緩刑期內受得易科罰金之有期徒刑、拘役或罰金之
    宣告確定者。三、緩刑期內因過失更犯罪，而在緩刑期內受
    有期徒刑之宣告確定者。四、違反第74條第2項第1款至第8
    款所定負擔情節重大者。前條第2項之規定，於前項第1款至
    第3款情形亦適用之」、「前項撤銷之聲請，於判決確定後6
    月以內為之」，刑法第75條之1、第75條第2項分別定有明文
    。而緩刑宣告是否得撤銷，除須符合刑法第75條之1第1項各
    款之要件外，本條並採裁量撤銷主義，賦予法院撤銷與否之
    權限，特於第1項規定實質要件為「足認原宣告之緩刑難收
    其預期效果，而有執行刑罰之必要」，供作審認之標準。亦
    即於上揭「得」撤銷緩刑之情形，法官應依職權本於合目的
    性之裁量，妥適審酌被告所犯前後數罪間，關於法益侵害之
    性質、再犯之原因、違反法規範之情節是否重大、被告主觀
    犯意所顯現之惡性及其反社會性等情，是否已使前案原為促
    使惡性輕微之被告或偶發犯、初犯改過自新而宣告之緩刑，
    已難收其預期之效果，而確有執行刑罰之必要。
四、經查：
  ㈠抗告人前因於107年9月5日販賣第二級毒品未遂案件，經原審
    法院於108年2月27日以107年度訴字第1222號判決判處有期
    徒刑1年10月，緩刑5年，緩刑期間付保護管束，並應向公庫
    支付15萬元，且應接受10小時之法治教育課程，該案已於10
    8年3月26日確定。另抗告人於該案為警查獲時，經採尿送驗
    結果有毒品安非他命類陽性反應，經依原審法院107年度毒
    聲字第611號裁定送觀察勒戒後，認無繼續施用毒品傾向，
    乃於108年4月8日釋放出所，並由檢察官為不起訴處分，抗
    告人於緩刑期間內之109年2月7日23時許，在新北市三重區
    某友人住處，施用第二級毒品甲基安非他命1次，經原審法
    院以109年度簡字第3353號判決處有期徒刑2月，如易科罰金
    ，以1千元折算1日，該案於109年7月31日確定等情，有上開
    二案判決書、本院107年度毒抗字第347號裁定及本院被告前
    案紀錄表附卷可稽，是抗告人符合刑法第75條之1第1項第2
    款「緩刑期內因故意犯他罪，而在緩刑期內受6月以下有期
    徒刑之宣告確定」之規定，首堪認定。
  ㈡依前開說明，法院決定是否撤銷緩刑宣告，應實質審酌是否
    「足認原宣告之緩刑難收其預期效果，而有執行刑罰之必要
    」，亦即是否非撤銷緩刑宣告，不足以導正其行為，以衡量
    是否有撤銷緩刑之必要。蓋緩刑主要目的係使惡性較輕微之
    犯罪行為人或偶發犯、初犯，不因其一時不慎觸法即遭刑罰
    加身，藉由緩刑制度使其有相當時間反省己過，謹慎行止，
    回歸正途，故檢視緩刑是否達其效果，自應審酌受緩刑宣告
    者是否因緩刑而惕勵自身行止，苟其於緩刑期間內再為犯罪
    行為，當應妥適審酌被告所犯前後數罪間，關於法益侵害之
    性質、再犯之動機、原因、違反法規範之情節是否重大、被
    告主觀犯意所顯現之惡性及其反社會性等情。查抗告人所為
    前案判決係犯販賣第二級毒品未遂之犯行，該案係以交友軟
    體散布販賣毒品之訊息，經執行網路巡邏勤務之員警察覺有
    異，佯裝有意購買毒品，雙方約定以6千元之價格購買甲基
    安非他命3公克，其所犯毒品危害防制條例第4條第2項販賣
    第二級毒品罪之法定刑為7年以上有期徒刑，罪質甚重，且
    議定販賣之毒品數量罪為3公克，數量非微，其犯罪情節非
    輕。其後抗告人於前案判決確定(108年3月26日)、觀察、勒
    戒執行完畢(同年4月8日)後未及1年，旋於109年2月7日再為
    施用第二級毒品犯行，觀之抗告人後案再犯為施用第二級毒
    品罪，與前案所犯販賣第二級毒品未遂罪，二者罪名固然不
    同，惟前後所犯均與第二級毒品甲基安非他命有關，可見抗
    告人仍與提供毒品來源之犯罪者往來，顯然無法完全戒除接
    觸第二級毒品甲基安非他命，且守法意識薄弱，無視我國杜
    絕毒品犯罪之禁令，所為足以戕害身心健康，助長犯罪，並
    危害社會治安，其違反之情節實非輕微，難認有因前案受緩
    刑宣告之寬典而深切悔悟，其前案緩刑宣告已難收預期效果
    ，而有執行刑罰之必要。從而，原裁定認檢察官之聲請，符
    合刑法第75條之1第1項第2款規定，而裁定撤銷抗告人前開
    緩刑之宣告，其裁量符合目的性，經核並無違誤。
　㈢至抗告意旨雖以其罹患疾病、朋友較少，且甚感懊悔、檢討
    改過，決心不會再犯云云，提起抗告，惟抗告人上開所辯，
    核非其再為本件犯行之合理動機，且與本件緩刑宣告應否撤
    銷之法律上判斷無關，均無從執為有利於抗告人之論據，爰
    附此敘明。　　
五、綜上所述，原審認抗告人違反刑法第75條之1第1項第2款所
    定之撤銷緩刑之原因，原宣告之緩刑難收其預期效果，有執
    行刑罰之必要，而撤銷抗告人緩刑之宣告，已詳敘所憑認定
    之理由，經核並無不合。抗告意旨仍執前詞提起抗告，指摘
    原裁定不當，為無理由，應予駁回。
據上論斷，應依刑事訴訟法第412條，裁定如主文。　　
中　　華　　民　　國　　109 　年　　9 　　月　　29　　日
                  刑事第十一庭  審判長法　官  周煙平
                                      法　官  陳俞伶
                                      法　官  連育群
以上正本證明與原本無異。
不得再抗告。
                                      書記官  廖紫喬
中　　華　　民　　國　　109 　年　　9 　　月　　30　　日